【裁判字號】    89,易,2785
【裁判日期】    890920
【裁判案由】    偽造文書
【裁判全文】
臺灣臺中地方法院刑事判決                        八十九年度易字第二七八五號
    公  訴  人  臺灣台中地方法院檢察署檢察官
    被      告  乙○○
右列被告因偽造文書案件，經檢察官提起公訴 (八十九年度偵字第一一一０三號)，
本院判決如左：
    主  文
乙○○行使偽造私文書，足以生損害於公眾及他人，處有期徒刑伍月。卷附八十九年
五月九日、八十九年五月十日台中縣警察局豐原分局合作派出所之警訊筆錄、採尿筆
錄、告知單、台中縣警察局豐原分局委託鑑定尿液與真實姓名對照表，及八十九年五
月十日臺灣台中地方法院檢察署偵訊筆錄、押票送達證書上，偽造「甲○○」名義之
簽名及指紋等署押均沒收。
    事  實
一、乙○○於民國八十九年三、四月間，於不詳處所拾獲甲○○因遺失而離本人持有
    之國民國民身分證一張後，竟意圖為自己不法之所有，予以侵占入己，於不詳時
    間在不詳地點，以換貼自己照片之方式變造該國民身分證，足以生損害於戶政機
    關管製國民身分證之正確性及甲○○。嗣乙○○於八十九年五月九日下午五時十
    五分許，因涉嫌販賣第一級毒品海洛因，在台中縣潭子鄉○○路○段三一一巷四
    十弄二號前為警查獲後，為逃避刑責，竟出示該變造之「甲○○」國民身分證，
    冒用甲○○之名應訊，並基於一個偽造「甲○○」署押之犯意，接續於八十九年
    五月九日下午七時、七時三十分、同年五月十日二時四十分許，在台中縣警察局
    豐原分局合作派出所之警訊筆錄、告知單、採尿筆錄、台中縣警察局豐原分局委
    託鑑定尿液與真實姓名對照表，及於八十九年五月十日下午四時五十五分，在臺
    灣台中地方法院檢察署內勤檢察官檢察官偵訊筆錄，偽造「甲○○」名義之簽名
    及指紋，足以生損害於警察機關及偵查機關偵查犯罪之正確性及甲○○之權益。
    又於八十九年五月十日下午四時五十五分，在臺灣台中地方法院檢察署內勤檢察
    官檢察官偵訊宗畢後，於押票送達證書上偽造「甲○○」名義之簽名及指紋，以
    示收到押票，並持之交還送達人員，足以生損害於偵查機關文書送達之正確性及
    甲○○之權益。嗣於八十九年六月十四日，臺灣台中地方法院檢察署檢察官署傳
    喚甲○○到庭訊問，始發現上情。
二、案經臺灣臺中地方法院檢察署檢察官自動檢舉偵查起訴。
    理  由
一、訊據被告乙○○，對於右揭時、地侵占甲○○遺失之國民身分證加以變造，並持
    之接受警員之訊問，在事實欄所示筆錄、尿液與真實姓名對照表及在押票送達證
    書上偽造甲○○之署押以示簽收等犯行，坦承不諱，核與被害人甲○○指述之遺
    失情節相符，並經具保人董祥雲於偵查中到庭供明其所具保之人非甲○○本人，
    而被告於上開警訊、偵訊筆錄、尿液與真實姓名對照表、押票送達證書上偽造之
    指紋，經檢察官送請刑事警察局鑑定，確與被告之指紋相符，此有刑事警察局局
    紋字第七五三號指紋鑑定書乙份在卷可證。公訴人雖認被告於八十九年三、四月
    間，夥同姓名年籍不詳之綽號「阿義」男子，基於共同犯意聯絡，由乙○○交付
    新台幣一萬元及相片一張予綽號「阿義」男子後，「阿義」即在不詳處所，偽造
    「甲○○」之國民身分證一張供乙○○使用，因認被告與「阿義」間共犯偽造特
    種文書罪嫌云云。訊據被告乙○○，對於上開時點委請「阿義」偽造「甲○○」
    國民身分證之事實，矢口否認之，辯稱：確係伊撿到，自行換貼相片變造上開國
    民身分證等語。惟查：被害人甲○○於偵查中，指稱其國民身分證於八十九年三
    月間遺失，與被告所供在八十九年三、四間撿拾日期相近；而被告既撿拾甲○○
    之國民身分證，自行換貼相片持之行使，並非困難之事，並無另行委請他人偽造
    必要；且被告供稱該國民身分證係撿拾的，經本院告知另犯有侵占離本人持有物
    罪，增加犯罪罪名，對其更為不利，其仍堅稱係自行撿到的，衡情如非確實係其
    撿到的，無須自暴犯行，而其於偵查中僅知偽造者綽號「阿義」，對於「阿義」
    年籍資料均為不知，其於本院改稱係自行撿到上開國民身分證，對「阿義」者並
    無任何不利影響，顯見其於本院供稱係其自行撿到上開國民身分證後加以換貼自
    己相片乙節，當屬可採。事證明確，被告犯行堪以認定，應予依法論科。
二、核被告所為行使變造身分證部分，係犯刑法第二百十六條、第二百十二條之行使
    變造特種文書罪；所為偽造甲○○署押部分，係犯刑法第二百十七條第一項之偽
    造署押罪；所為在押票送達證書上冒名簽收部分，係犯刑法第二百十六條、第二
    百十條之行使偽造私文書罪（最高法院七十年台上字第五七八二號判例意旨參照
    ）；所為侵占甲○○遺失身分證部分，係犯同法第三百三十七條之侵占離本人所
    持有之物罪。被告變造身分證、偽造私文書之低度行為，為行使變造國民身分證
    、行使偽造私文書之高度行為，均不另論罪。公訴人就被告所犯行使變造特種文
    書犯行，認係行使偽造特種文書罪，容有誤會，有如前述，核先敘明。公訴人就
    被告所犯侵占離本人持有之物罪部分之犯行，雖未經起訴，然該部分事實，與公
    訴人起訴之犯罪事實既具牽連犯之裁判上一罪關係，應為起訴效力所及，自在本
    院所得審理之範圍。公訴人就被告所犯行使偽造私文書罪部分，於起訴法條雖未
    論及，惟起訴事實已記載明確，且屬裁判上一罪關係，自為本院審理論究範圍。
    被告於警察、內勤檢察官訊問時，在事實欄所示筆錄、告知單、尿液與真實姓名
    對照表上偽造之指紋，其時間極為接近，顯係基於一個偽造署押之犯意所為之各
    個舉動，為接續犯，公訴人認係連續犯，容有誤會，合併敘明。被告所犯行使變
    造特種文書罪、行使偽造私文書罪、偽造署押罪與侵占離本人所持有之物罪間，
    有方法、結果之關係，為牽連犯，應從一重依行使偽造私文書處斷。爰審酌被告
    曾犯違反麻醉藥品管理條例之罪，經本院於八十一年、八十二年間先後判處有期
    徒刑三月、七月確定，並於八十九年一月間因違反毒品危害防制條例案件經檢察
    官通緝中，有台灣臺中地方法院檢察署刑案資料查註紀錄表乙紙在卷可稽，被告
    之素行顯非良好，變造國民身分證動機係為逃避警方查緝其涉嫌犯有上開販賣毒
    品罪之事實，變造國民身分證足生危害於戶政機關管製國民身分證之正確性及甲
    ○○權益，偽造署押及偽造私文書足生影響警察機關、偵查機關偵查犯罪之正確
    性及甲○○權益，犯後坦承不諱態度良好等一切情狀，量處如主文所示之刑。變
    造之「甲○○」名義國民身分證上之「乙○○」相片乙張，為被告所有且供變造
    國民身分證所用之物，被告於偵查中表明業已於八十九年五月三十日遺失，為免
    沒收之困難，爰不另為沒收之諭知。至如事實欄所示各該文件上偽造之「甲○○
    」名義之簽名及所捺指紋，依刑法第二百十九條之規定，應予沒收。
據上論斷，應依刑事訴訟法第二百九十九條第一項前段，刑法第二百十六條、第二百
十二條、第二百十條、第二百十七條第一項、第二百十九條、第三百三十七條、第五
十五條，罰金罰鍰提高標準條例第一條前段，判決如主文。
中      華      民      國      八十九      年      九    月    二十    日
                                  臺灣台中地方法院刑事第四庭
                                      法  官  陳  學  德
右正本證明與原本無異。
如不服本判決，應於判決送達後十日內向本院提出上訴狀，上訴於臺灣高等法院臺中
分院( 須附繕本 )。
                                      書記官
中      華      民      國      八十九      年      九    月   二十一   日
附錄：論罪科刑法條
刑法第二百一十六條
行使第二百十條至第二百十五條之文書者，依偽造、變造文書或登載不實事項或使登
載不實事項之規定處斷。
刑法第二百十二條
偽造、變造護照、旅券、免許證、特許證及關於品行、能力、服務或其他相類之證書
、介紹書，足以生損害於公眾或他人者，處一年以下有期徒刑、拘役或三百元以下罰
金。
刑法第二百一十七條
偽造印章、印文或署押，足以生損害於公眾或他人者，處三年以下有期徒刑。
盜用印章、印文或署押，足以生損害於公眾或他人者，亦同。
刑法第三百三十七條
意圖為自己或第三人不法之所有，而侵占遺失物、漂流物或其他離本人所持有之物者
，處五百元以下罰金。
中華民國刑法第二百一十條
 (偽造變造私文書罪)
偽造、變造私文書，足以生損害於公眾或他人者，處五年以下有期徒刑。


司法院資訊處製作；財團法人民間司法改革基金會備份。
